臺灣桃園地方法院刑事裁定
111年度提字第59號
聲  請  人  
即被逮捕人  黃國政


上列聲請人即被逮捕人因妨害公務案件，向本院聲請提審，本院
裁定如下：
    主  文
聲請駁回，黃國政解返桃園市政府警察局蘆竹分局南崁派出所。
    理  由
一、聲請意旨略以：聲請人即被逮捕人（下稱聲請人）黃國政於
    民國111年7月4日因臨時停車讓女兒下車，員警將機車擋在
    聲請人車前不讓我離開，要開聲請人罰單，聲請人問員警這
    樣罰金會多少，員警回答2萬多，聲請人想說怎麼這麼多，
    口頭禪說了「馬的咧，怎麼這麼多」，聲請人不是針對員警
    辱罵，本件逮捕程序應屬違法，請求裁定釋放等語。
二、按人民身體之自由應予保障。除現行犯之逮捕由法律另定外
    ，非經司法或警察機關依法定程序，不得逮捕拘禁。非由法
    院依法定程序，不得審問處罰。非依法定程序之逮捕、拘禁
    、審問、處罰，得拒絕之，憲法第8條第1項定有明文。次按
    人民被法院以外之任何機關逮捕、拘禁時，其本人或他人得
    向逮捕、拘禁地之地方法院聲請提審。法院審查後，認為不
    應逮捕、拘禁者，應即裁定釋放；認為應予逮捕、拘禁者，
    以裁定駁回之，並將被逮捕、拘禁人解返原解交之機關。提
    審法第1條第1項前段、第9條第1項亦有明文。復按現行犯，
    不問何人得逕行逮捕之；犯罪在實施中或實施後即時發覺者
    ，為現行犯，刑事訴訟法第88條第1、2項規定明確。又提審
    制度僅係法院即時審查逮捕、拘禁程序之合法性之制度，非
    在認定被逮捕、拘禁人有無被逮捕、拘禁之本案實體原因及
    有無被逮捕、拘禁之必要性，故其採行之證據法則，僅以自
    由證明為已足。
三、經查：
　㈠本件員警張佾得逮捕聲請人之經過，乃聲請人於111年7月4日
    駕駛車牌號碼000-0000號自用小客車併排停車於桃園市○○區
    ○○路000號前，員警張佾得見狀即對聲請人欲掣發舉發違反
    道路交通管理事件通知單，然員警張佾得在利用手持小電腦
    進行製作上開通知單之程序中，聲請人即先將其駕駛之車輛
    駛離本來併排停車處，經員警張佾得叫喚聲請人停車欲繼續
    完成開單程序後，聲請人始停下車輛，並開始與員警張佾得
    針對臨時停車之適法性問題進行爭執。經員警張佾得告知當
    時聲請人併排停車之行為已違反道路交通管理處罰條例規定
    而員警需依法開單裁罰，並要求聲請人將車輛打入P檔，靜
    止待員警張佾得之舉發違反道路交通管理事件通知單製作完
    畢，交予聲請人時，聲請人旋即將排檔打入向前進之「D」
    檔，且手觸碰方向盤似欲駕車離去，並口出「媽的咧，你開
    單阿」等語，業據本件查獲員警張佾得於本院審查程序中陳
    述明確，並有密錄器譯文、員警職務報告可佐，復經本院勘
    驗員警提供之「黃國政妨害公務密錄器1、2、3」檔案確認
    屬實，是上情已先堪認定。
　㈡按汽車駕駛人，臨時停車有下列情形之一者，處新臺幣三百
    元以上六百元以下罰鍰：「……四、不依順行之方向，或不緊
    靠道路右側，或單行道不緊靠路邊，或併排臨時停車。」，
    道路交通管理處罰條例第55條第1項第4款定有明文。本件員
    警張佾得因見聲請人車輛有併排臨時停車之違規行為，依法
    得對聲請人為道路交通管理事件之稽查，並掣開舉發違反道
    路交通管理事件通知單。次按汽車駕駛人，駕駛汽車有違反
    本條例之行為，經交通勤務警察或依法令執行交通稽查任務
    人員制止時，不聽制止或拒絕停車接受稽查而逃逸者，除按
    各該條規定處罰外，處新臺幣一萬元以上三萬元以下罰鍰，
    並吊扣其駕駛執照六個月，道路交通管理處罰條例第60條第
    1項前段亦有明文。職此，本件員警張佾得先見聲請人有併
    排停車行為欲開立通知單，復見聲請人未停於桃園市○○區○○
    路000號前繼續向前駛離，拒絕接受稽查而逃逸，因而向聲
    請人告以其駕車逃逸行為可能會遭受罰鍰2萬元等語，俱與
    上揭道路交通管理處罰條例規定無違，難認員警張佾得本件
    稽查程序及告知聲請人裁罰之可能數額，有何違法情形，是
    聲請人徒憑自己主觀認定2萬元裁罰過多等語，並無根據。
　㈢至聲請人另以：媽的咧是口頭禪，並非針對員警等語，惟本
    件整起事發經過根據員警提供之密錄器所示，均係聲請人與
    員警間之對話，且聲請人前經員警攔查且正欲開單時，即已
    有駕車駛離臨停處至前方，經員警大聲鳴警笛並要求其路邊
    停車受檢後，方停於前方道路上。而於員警詢問聲請人身分
    證統一編號以利開立通知單時，聲請人又一再欲駕車離開現
    場，甚且將排檔打至「D」檔，足證聲請人與員警間已有爭
    執，是聲請人口出「媽的咧」等語，顯然係對員警之執法過
    程自己認為心有不甘，且裁罰金額過多，從而脫口而出。再
    按現行犯之逮捕，只要有相當理由相信被逮捕人為現行犯，
    即得合法逮捕，且相當理由之認定無須經過嚴格證明而得百
    分之百確信為必要，倘執法者依當時事實及情況，客觀形成
    相當之相信，認為被逮捕人為現行犯，應認為即成立相當理
    由。本件由形式上觀之，員警依當下執法客觀所呈情況下，
    合理認定被告係基於侮辱公務員之犯意，針對其口出上開「
    媽的咧」言詞，而為侮辱公務員犯罪實施後即時發覺之現行
    犯加以逮捕，依當時事實及案發順序情況（⒈員警張佾得欲
    對聲請人開單、⒉聲請人駕車駛離違規現場、⒊經員警鳴笛並
    大聲制止其離開現場、⒋復於員警掣發舉發通知單時打入「D
    」檔並手握方向盤似欲離開現場、⒌再口出「媽的咧」之詞
    語），員警客觀上形成聲請人上開侮辱性言詞係針對其執行
    公務當場侮辱，顯已成立相當理由支持員警上開認定，並非
    員警恣意主觀認為聲請人係現行犯，堪認員警本件逮捕過程
    符合刑事訴訟法第88條第1、2項之現行犯逮捕規定，程序上
    並無任何違誤（至聲請人是否確有妨害公務犯行，乃本案犯
    罪事實有無之實體認定問題，尚待進一步偵查，與本件逮捕
    程序合法性審查無涉，非本件應審究之範圍，應予辨明。）
    。
四、從而，聲請人以員警逮捕程序違法聲請提審，請求本院裁定
    釋放，核屬無據，應予駁回。聲請人並應解返桃園市政府警
    察局蘆竹分局南崁派出所。
五、依提審法第9條第1項後段，裁定如主文。
中    華    民    國    111   年     7     月    5    日
　　　　          刑事第一庭  法  官  林述亨
以上正本證明與原本無異。
如不服本裁定，應於裁定送達後10 日內向本院提出抗告狀。
　　　　　　　　　　　　　　　書記官　黃甄智
中　　華　　民　　國　　111 　年　　7 　　月　　5 　　日